臺灣臺中地方法院交通事件裁定　　　　96年度交聲字第1238號
原處分機關　交通部公路總局臺中區監理所臺中市監理站
異　議　人
即受處分人　甲○○
上列受處分人因違反道路交通管理處罰條例案件，對於交通部公
路總局臺中區監理所臺中市監理站於中華民國96年10月25日所為
之處分（裁監稽違字第裁61-GD0000000號）聲明異議，本院裁定
如下：
    主    文
原處分撤銷。
甲○○汽車駕駛人，行經有燈光號誌管制之交岔路口闖紅燈，處
罰鍰新臺幣壹仟捌佰元，並記違規點數點；又違反道路交通管
理處罰條例之行為，拒絕停車接受稽查而逃逸，處罰鍰新臺幣
仟元，並記違規點數壹點。
    理    由
一、原處分意旨略以：異議人即受處分人所有車牌號碼JJK—846
    號重型機車，於民國96年8月29日14時22分許，行經臺中市
    ○○街、福音街交岔路口闖紅燈（直行），且拒絕停車接受
    稽查而逃逸，經臺中市警察局第一分局大誠分駐所以中市警
    交字第GD0000000號舉發違反道路交通管理事件通知單逕行
    舉發，並移送原處分機關依道路交通管理處罰條例第五十三
    條第一項、第六十條第一項之規定，按最低罰額處罰鍰新臺
    幣（下同）4800元，又依同條例第八十五條、違反道路交通
    管理事件統一裁罰基準及處理細則第三十六條，違規案件知
    受處罰人（被通知人）未於應到案日期前檢附資料告知應歸
    責人，處罰機關仍依處罰條例各該違反條款規定處罰等語。
二、本件聲明異議意旨係以：當時異議人在福音街及大誠街路口
    ，後方駛來一部汽車，按一聲喇叭，不斷催油門，在十萬火
    急的情形下，闖了紅燈，當時前方還有一台機車，只好靠左
    轉前行，當時那台機車是真的闖紅燈，警察先生攔下他，後
    方汽車可能見警察先生急左轉，此時我驚魂未定，往前行，
    可能加速了一點，但真的不是故意的，是情急，後來接到罰
    單，真的覺得很冤，是那台開快車的急趕才造成的，警察先
    生沒看到或是來不及抓他，不清楚，所以才想很久，不知申
    訴要說明澄清嗎？後來申訴第一次，害怕沒交代清楚，第二
    次申訴法院，才把事情原委說明，希望能還清白云云。
三、按汽車駕駛人，行經有燈光號誌管制之交岔路口闖紅燈者，
    處新臺幣一千八百元以上五千四百元以下罰鍰，並記違規點
    數三點；汽車駕駛人，駕駛汽車有違反本條例之行為，經交
    通勤務警察或依法令執行交通稽查任務人員制止時，不聽制
    止或拒絕停車接受稽查而逃逸者，除按各該條規定處罰外，
    處新臺幣三千元以上六千元以下罰鍰，並記違規點數一點，
    道路交通管理處罰條例第五十三條第一項、第六十條第一項
    、第六十三條第一項第一款、第三款分別定有明文。次按汽
    車駕駛人之行為有不服指揮稽查而逃逸之情形，當場不能或
    不宜攔截製單舉發者，得逕行舉發，且應記明車輛牌照號碼
    、車型等可資辨明之資料，以汽車所有人為被通知人製單舉
    發，道路交通管理處罰條例第七條之二第一項第四款、第四
    項亦分別定有明文。
四、經查：
（一）本件異議人確於上揭時地，騎乘其所有車牌號碼JJK—846
      號重型機車，行經臺中市○○街與福音街交岔口，有闖越
      紅燈直行，遇臺中市警察局第一分局大誠分駐所員警執行
      取締勤務，並鳴笛示意停車受檢，並未理會且加速離開等
      情，業據異議人坦認屬實，復有舉發違反道路交通管理事
      件通知單一紙在卷足憑；至於異議人於96年9月17日提出
      之申訴理由，指稱取締對象錯誤云云，業經異議人事後於
      96年10月25日具狀提出聲明異議時，坦承確有前揭時地闖
      越紅燈之情事，業如前述，並有臺中市警察局第一分局96
      年10月9日中分一交字第0960031228號函在卷為憑；則異
      議人在交岔路口闖越紅燈及拒絕交通警察稽查而逕行逃逸
      之違規行為，應堪認定。
（二）異議人雖辯稱闖紅燈，係因當時其後方有猛加油門，速度
      很快的汽車，前方又有另一台機車，十萬火急下不得已所
      為，未攔停受檢係因驚魂未定，才加速前行，並非故意云
      云。惟依據異議人所稱，在行經臺中市○○街與福音街交
      岔路口時，其前方已有一輛機車闖越紅燈遭警攔停，可見
      異議人在行經該交岔路口之際，前方燈號已係紅燈禁止通
      行之狀態，則異議人遵守交通安全規則停等紅燈係屬合法
      、合理、可被期待之行為，只要異議人未佔用左、右轉專
      用車道，異議人大可不用顧忌後方車輛之按鳴喇叭，因此
      ，異議人以後方車輛急按喇叭驚慌失措之下而不得闖越紅
      燈為由，尚難執為免責之合理事由；再者，若果如異議人
      所言，其遇紅燈欲減速煞停前，因後方有加速且鳴按喇叭
      之危險駕駛車輛，而不得不闖紅燈避免被撞，則異議人在
      執勤之交通警察示意攔停之際，在合理期待可能之前提下
      ，理當配合停車接受攔檢並向執勤警員解釋說明，而非不
      顧執勤員警之攔停指示逕行騎車離去。是以，異議人闖越
      紅燈之後，拒絕交通警察之稽查而逕行逃逸之違規行為，
      事證明確，異議人所辯，係因後方車輛疾駛按鳴喇叭所致
      ，尚難執為阻卻交通違規之免責事由。
（三）綜上所述，原處分機關認異議人有上開違規情事，依法予
      以裁處罰鍰，固非無見。惟因原處分機關僅以道路交通管
      理處罰條例第五十三條第一項、第六十條第一項之規定，
      分別裁處罰鍰1800元、3000元，漏未依同條例第六十三條
      第一項第一款、第三款之規定，分別記違規點數三點、一
      點。從而，本件異議人之聲明異議雖無理由，然原處分既
      有前揭漏未裁罰之處，即屬無可維持，應由本院予以撤銷
      ，並對汽車駕駛人行經有燈光號誌管制之交岔路口闖紅燈
      之違規行為，依道路交通管理處罰條例第五十三條第一項
      、第六十三條第一項第三款之規定，裁處罰鍰1800元，並
      記違規點數三點；另就汽車駕駛人違反道路交通管理處罰
      條例之行為，拒絕停車接受稽查而逃逸，依道路交通管理
      處罰條例第六十條第一項、第六十三條第一項第一款之規
      定，裁處罰鍰3000元，並記違規點數一點，以資適法。
據上論斷，應依道路交通案件處理辦法第二十條，道路交通管理
處條例第五十三條第一項、第六十條第一項、第六十三條第一項
第一款、第三款，裁定如主文。
中　　華　　民　　國　　96　　年　　12　　月　　5 　　日
                  交通法庭    法　官  巫淑芳
以上正本證明與原本無異。
如不服本裁定應於送達後五日內向本院提出抗告狀。
                              書記官  王麗麗
中　　華　　民　　國　　96　　年　　12　　月　　5 　　日
